臺灣花蓮地方法院民事判決　九十三年度重訴字第二○號
　　原　　　告　庚○○
　　　　　　　　丙○○
　　　　　　　　戊○○
　　　　　　　　己○○
　　　　　　　　丁○○
　　兼
　　訴訟代理人　乙○○
　　被　　　告　甲○○
右當事人間請求侵權行為損害賠償事件，本院於民國九十三年十二月七日言詞辯論終
結，判決如左：
    主    文
被告應給付原告庚○○新台幣肆拾陸萬陸仟陸佰陸拾柒元、原告乙○○新台幣肆拾貳
萬陸仟伍佰玖拾元及原告丙○○、戊○○、己○○、丁○○各新台幣壹拾壹萬陸仟
陸佰陸拾柒元。
原告其餘之訴駁回。
訴訟費用由被告負擔五分之三；餘由原告負擔。
本判決第一項於原告庚○○以新台幣壹拾伍萬肆仟元、原告乙○○以新台幣壹拾肆萬
元及原告丙○○、戊○○、己○○、丁○○各以新台幣肆萬元供擔保後，得假執行。
原告其餘假執行之聲請駁回。
    事實及理由
一、原告主張：
    (一)查被害人張大可於民國九十一年八月一日上午十時許，行經花蓮市○○○路與
      國聯三路交岔路口附近時，遭計乘車司機即被告駕駛車號Ｎ二－四０五號營業
      用小客車撞擊，致被害人頭部外傷併多處顱內出血，經醫院緊急進行開顱手術
      後為木僵植物狀態，需以人工氣管送口、鼻、胃管灌食及留置導尿管，需長期
      慢性安養為宜，後被害人轉往長庚紀念醫院復健分院護理之家繼續治療，惟被
      害人於治療期間均呈植物狀態，不幸於九十一年十二月十八日急救無效而身故
      ，被告因犯業務過失致重傷罪，業經台灣花蓮地方法院檢察署以九十二年度偵
      字第九六號提起公訴，現由以鈞院九十二年交易字第二三號審理中，惟被害人
      係因被告犯行而致死亡結果，故被告所犯為業務過失致死罪。原告庚○○為被
      害人之配偶、原告丙○○、乙○○、戊○○、己○○、與丁○○均為被害人之
      子女，原告因被告之侵權行為而直接受有財產及非財產之損害，自得請求被告
      賠償。分述如下：
      (1)醫療部分：被告應給付原告乙○○醫療費用新台幣（下同）二十萬元：被害
        人因被告肇事行為被送往花蓮慈濟醫院急救，並在該院住院三個月，隨後轉
        往長庚紀念醫院持續治療，嗣後又轉往台北縣之中英醫院，並於中英醫院過
        世，醫療費用共二十萬元，由原告乙○○支付。
      (2)被告應給付原告乙○○看護費用共二十七萬四千元：自九十一年八月一日車
        禍發生至九十一年十二月十八日被害人死亡，被害人於住院期間均由原告乙○○照料被害人，原告乙○○因無法外出工作，損失正常工作收入，期間看
        護費用以一日二千元計，則看護支出共計為二十七萬四千元。
      (3)殯葬費用：由原告乙○○支付被害人殯葬費用三十萬元。
      (4)食宿、交通費損失共計六十萬元：原告丙○○、乙○○、戊○○、己○○與
        丁○○為被害人之子女，因本件發生地為花蓮，事發後原告等飛奔至花蓮處
        理被害人就醫、看護與喪葬事宜，被告於事發後對被害人之傷勢不為聞問，
        亦未曾負擔過一分一毫之費用，期間原告為照顧被害人，於花蓮均須居住在
        旅館長達三個月，其中己○○與丁○○原居住於美國，為此均全家多次兼程
        趕回國，更額外支出高額之機票費用，因此原告所支出之食宿、台北至花蓮
        交通費與機票費用，丙○○、乙○○、戊○○部分各為十萬元，己○○與丁○○部分各為十五萬元。
      (5)精神慰撫金：
        配偶庚○○部分：原告庚○○為被害人之配偶，二人結褵已五十五載，數
          十年來相互扶持、互敬互重、將五名子女扶養成人，現均為社會各界中堅
          份子，自被害人退休後，更時常結伴遊山玩水，半世紀長之夫妻情誼猶如
          山高海深，原以為可與被害人共度餘年，卻驟然痛失愛夫，原告庚○○內
          心所受之傷痛，實非金錢可以計量，爰請求精神上損害賠償二百萬元。
        丙○○、乙○○、戊○○、己○○及丁○○部分：原告等自幼家中兄友弟
          恭、家庭和睦，對父親孺慕之情情意深厚，未料遭被告斷送天倫之樂，爰
          請求精神上損害賠償各五十萬元。
      (6)被告應給付原告庚○○扶養費一百九十一萬一千元：被害人原為中華電信股
        份有限公司之高級業務員，自七十五年退休後，每月可支領四萬元之退休金
        ，另有三節獎金及年終獎金，一年合計可支領六十萬元，被害人生前與配偶
        庚○○即賴此筆退休金維生，如今被害人身故，原告庚○○即無法繼續支領
        該筆退休金，受有被害人對其應負扶養費之損失，查原告庚○○為十七年七
        月二十三日生，現年為七十五歲又七個月（即七十五點五八歲），依照台閩
        地區零歲平均餘命表，台北市女性之平均餘命為八十一年九五歲，則原告庚○○尚有六點三七年餘命，每年可受被害人扶養金額為三十萬元（六十萬元
        除以二），則原告庚○○所受扶養費損失為一百九十一萬一千元（三十萬元
        乘以六點三七等於一九一點一萬元）。
    (二)對被告抗辯之陳述：
      因被害人領有月退俸，故其子女毋庸扶養原告庚○○。被害人住加護病房期間
      ，仍須家人陪同。
    (三)並聲明：
      (1)被告應給付原告庚○○三百九十一萬一千元、原告乙○○一百三十七萬四千
        原告戊○○六十萬元、己○○及丁○○各六十五萬元。
      (2)願供擔保，請准宣告假執行。
二、被告對本件車禍之發生有過失，並導致被害人死亡一點，並不爭執，僅就原告請
    求之各項金額辯稱：原告未提出醫療費用之單據，且此部份強制險之保險公司都
    會給付，原告所提之部分單據為住院預繳，出院後應辦理退費；原告請求食宿交
    通損失不合理；被害人大部分時間均住加護病房，家人無法看護；原告庚○○之
    扶養費用應由子女負扶養責任，原告請求之慰撫金額過高。並聲明：原告之訴駁
    回。
三、兩造不爭執之事實：
    (一)被害人張大可因本件車禍死亡，被告就本件車禍之發生有過失，原告分別為被
      害人之配偶及子女。
    (二)原告乙○○主張因此支出被害人之殯葬費用三十萬元。
四、得心證之理由：本件兩造所爭執之處，應在於原告請求之各項金額有無理由，茲
    分述如下：
    (一)經查：被告因本件車禍，涉犯業務過失致人於死罪，業經本院以九十二年度交
      易字第二三號判處有期徒刑六月等情，業經本院調閱該卷宗核閱無訛，並有該
      案判決書附卷可參，被告對本件車禍之發生有過失一點，亦不爭執，堪信原告
      此部分之主張為真實。
    (二)按因故意或過失，不法侵害他人之權利者，負損害賠償責任；不法侵害他人致
      死者，對於支出醫療及增加生活上需要之費用或殯葬費之人，亦應負損害賠償
      責任。被害人對於第三人負有法定扶養義務者，加害人對於該第三人亦應負損
      害賠償責任；不法侵害他人致死者，被害人之父、母、子、女及配偶，雖非財
      產上之損害，亦得請求賠償相當之金額，民法第一百八十四條第一項前段、第
      一百九十二條第一項、第二項及第一百九十四條分別定有明文。本件被告因駕
      車過失導致被害人死亡，已如前述，而原告分別為被害人之配偶與子女，有庚○○身分證影本為證，且為被告所不爭執，自得向被告請求損害賠償。茲就原
      告請求被告賠償之各項金額，審酌如下：
    (1)醫藥費部分：原告乙○○主張因此支出醫療費用二十萬元，並提出醫療費用收
      據七張為證，被告則辯稱：原告並未提出全部醫療收據，且強制險之保險公司
      均會理賠等語。經核原告所提出之醫療收據金額共計僅為一萬零六百五十四元
      （不含護理之家之費用在內），而原告因此獲得之強制汽車責任保險之醫療費
      用之保險理賠為五萬五千零八十四元，有國泰世紀產物保險股份有限公司營業
      部九十三年六月十八日九三營服字第○六○四號函附卷可參，是原告所提之醫
      療費用收據部分應已獲得強制責任險之理賠，自不得再行請求。惟被害人因本
      件車禍受傷，住進財團法人長庚紀念醫院林口分院之護理之家，原告乙○○因
      此支出費用五千九百二十六元，有財團法人長庚紀念醫院林口分院九十三年十
      一月十一日（九三）長庚院法字第一一一六號函在卷足稽，原告主張此部分非
      醫療行為，不能申請保險理賠，被告對此亦不爭執，是原告乙○○請求被告賠
      償五千九百二十六元部分，為有理由，逾此部分，即屬無據，應予駁回。
    (2)看護費用：原告乙○○主張自九十一年八月一日車禍發生至九十一年十二月十
      八日被害人死亡，被害人於住院期間均由原告乙○○照料被害人，損失工作收
      入，以每月二千元計算看護費用，故請求被告賠償看護費用二十七萬四千元。
      被告則抗辯：被害人大部分均住加護病房，家人無法看護等語。而在加護病房
      內一般皆由護士照料，不須另請他人看護，但原則上希望有家屬在外留守，以
      便病情有變化時可以隨時聯絡等情，有財團法人長庚紀念醫院林口分院前揭函
      文可參，是被害人住加護病房期間，既無看護費用之支出，原告自不得請求看
      護費用。而原告乙○○自承被害人發生車禍之後，僅二日未住加護病房，其餘
      時間均住加護病房，被告對此亦不爭執，是原告乙○○請求被告賠償四千元之
      看護費用部分，為有理由，應予准許，逾此部分，則屬無據，應予駁回。
    (3)殯葬費用：原告乙○○主張因此支出殯葬費用三十萬，被告對此並不爭執，堪
      信為真實，是原告乙○○請求被告此部分費用，為有理由。
    (4)食宿、交通費損失：原告丙○○、乙○○、戊○○、己○○與丁○○主張因本
      件發生地為花蓮，事發後花蓮處理被害人就醫、看護與喪葬事宜，期間原告為
      照顧被害人，於花蓮均須居住在旅館長達三個月，其中己○○與丁○○原居住
      於美國，為此均全家多次兼程趕回國，更額外支出高額之機票費用，因此原告
      所支出之食宿、台北至花蓮交通費與機票費用，丙○○、乙○○、戊○○部分
      各為十萬元，己○○與丁○○部分各為十五萬元云云。然此部分原告並未提出
      任何證據證明，且為被告所爭執，況原告就被害人之醫療及看護費用，已請求
      被告賠償如前所述，原告縱有其他之支出，亦係基於親情、人倫之常，希望能
      就近在旁陪伴被害人，尚難認係侵權行為所直接導致之損害，自不得請求賠償
      。
    (5)精神慰撫金：
      原告庚○○為被害人之配偶、其餘原告為被害人之子女，因此本件車禍喪失配
      偶及父親，精神上自受有相當之痛苦，並審酌被害人年事已高，因本件車禍而
      亡故，原告庚○○為小學畢業，目前無業、原告丙○○為高職畢業，目前擔任
      保母，月薪一萬元、原告乙○○為大學畢業，目前為準位設計有限公司負責人
      ，月薪一萬餘元、原告戊○○為高職畢業，目前家管偶兼扥嬰，收入微薄、原
      告丁○○為美國加州大學畢業，目前為電子工程師，月薪美元二千元、原告己○○為大學畢業，現為職員，收入一千五百元美元；被告為國中畢業，為計程
      車司機，月收入約一萬至二萬元不等，現僅有自營計程車一輛（此有花蓮縣稅
      捐稽徵處函及財政部台灣省北區國稅局花蓮縣分局函附卷可參）等兩造之身分
      、地位、經濟能力等一切情事，認原告庚○○請求賠償七十萬元之精神慰藉金
      、其餘原告各請求賠償三十五萬元之精神慰藉金，尚屬相當，逾此部份，即屬
      無據，應予駁回。
    (6)扶養費部分：原告庚○○主張因被害人每月可支領四萬元之退休金，另有三節
      獎金及年終獎金，一年合計可支領六十萬元，被害人生前與原告庚○○即賴此
      筆退休金維生，因被害人身故，原告庚○○因此受有一百九十一萬一千元扶養
      費之損失云云。然查被害人為十年八月十日生，於車禍發生時，已高達近八十
      一歲之高齡，依台閩地區零歲平均餘命之變動表（見九十三年交附民字第四號
      卷第十六頁），九十一年度台閩地區男性之平均餘命為七十三點二二歲，台灣
      省男性平均餘命為七十二點三五歲，台北市男性平均餘命為七十七點五六歲，
      高雄市男性平均餘命為七十三點二八歲。顯見被害人之年齡早已超過前揭平均
      餘命，亦即其已無平均餘命，故原告庚○○請求被告賠償此部分扶養費，自屬
      無據，應予駁回。
    (7)按強制汽車責任保險法第三十條之規定，保險人依該法規定給付之保險金，視
      為加害人或被保險人損害賠償金額之一部份，加害人或被保險人受賠償請求時
      ，得扣除之。原告自陳：已領取強制汽車責任保險之死亡理賠一百四十萬元，
      並有國泰世紀產物保險股份有限公司營業部前揭函文在卷可稽，是被告賠償之
      金額自應扣除原告各已領取二十三萬三千三百三十三元（一百四十萬元除以六
      等於二十三萬三千三百三十三元，元以下四捨五入）之強制責任保險金部分。
五、從而，原告依據侵權行為之法律關係，請求被告連帶給付原告庚○○元四十六萬
    六千六百六十七元（000000-000000 =466667）、原告乙○○四十五萬二千五百
    九十三元（5926+4000+300000+000000-000000=426593）、原告丙○○、戊○○
    、己○○、丁○○各十一萬六千六百六十七元（000000-000000=116667），為有
    理由，應予准許，逾此部分之請求，即屬無據，應予駁回。原告陳明願供擔保，
    請求宣告假執行，就其勝訴部分，核無不合，爰酌定相當之擔保金額宣告之；至
    原告敗訴部份，因訴之駁回而失所依附，不予准許。
六、本件論證已臻明確，兩造其餘主張、陳述及所提證據暨攻擊防禦方法，均與本案
    判斷結果無影響，爰無庸再予一一論述，附此敘明。
七、訴訟費用之負擔：民事訴訟法第七十九條、第八十五條第一項前段。
中　　　華　　　民　　　國　　九十三　　年　　 十二 　　月　　二十一　　日
　　　　　　　　　　　　　　　台灣花蓮地方法院民事庭
　　　　　　　　　　　　　　　　　法 　　 官　李世華
右為正本係照原本作成。
如對本判決上訴，須於判決送達後廿日內向本院提出上訴狀（應抄附繕本）。
中　　　華　　　民　　　國　　九十三　　年　　 十二　　 月　　二十九　　日
　　　　　　　　　　　　　　　　　法院書記官　陳賜福
